臺灣板橋地方法院刑事判決　　　　　　　　　　　　　　九十三年度交訴字第五號
　　公　訴　人　臺灣板橋地方法院檢察署檢察官
　　被　　　告　乙○○
右列被告因公共危險等案件，經檢察官提起公訴（九十二年度偵字第一六九二五號）
，本院判決如左：
    主      文
乙○○傷害人之身體，處有期徒刑拾月。
    事      實
一、乙○○於民國（下同）九十二年五月十五日十四時許，駕駛其所有之車牌號碼六
    Ｂ－六○七號營業小客車，行經臺北縣新莊市○○路、中正路交岔路口，而於化
    成路之停止線後方停車等待號誌（紅燈）變換之際，斯時甲○○騎乘車牌號碼Ｄ
    ＶＰ－五五七號輕型機車附載丙○○亦暫停於該處，然因丙○○右腳不慎碰撞乙○○所駕駛之該營業小客車，雙方乃生爭執，乙○○欲開車門下車理論時，且遭
    丙○○推回車門，旋於號誌變換後，甲○○即騎機車載丙○○左轉而沿臺北縣新
    莊市○○路往三重市方向行駛，詎乙○○因對甲○○、丙○○心生不滿，於盛怒
    之下，竟基於普通傷害之犯意，駕駛該營業小客車，加速尾隨甲○○、丙○○所
    騎乘之機車，殆行至臺北縣新莊市○○路第三號路燈燈桿前，乙○○即駕駛該營
    業小客車衝撞甲○○、丙○○所騎乘之機車，使甲○○、丙○○人車倒地，致甲○○受有右手掌多處擦傷（一．五公分乘以一公分、○．二公分乘以○．二公分
    、○．二公分乘以○．二公分、○．二公分乘以○．二公分）、右大腿擦傷、瘀
    傷（三公分乘以三公分）、右小腿擦傷（六公分乘以三公分）、左手肘多處擦傷
    （一公分乘以一公分、一公分乘以一公分、三公分乘以一公分）、右手肘多處擦
    傷（一公分乘以○．二公分、二公分乘以一公分）、左膝擦傷（一公分乘以一公
    分）等傷害，另丙○○則受有右髖挫擦傷（十二公分乘以十二公分）、右肘挫擦
    傷（三公分乘以三公分）等傷害（機車毀損部分未據告訴），惟經甲○○、丙○○分別記下車牌號碼（六Ｂ－六○七）、車頂標誌（６），經報警而查獲乙○○
    。
二、案經甲○○、丙○○訴由臺北縣政府警察局新莊分局移送臺灣板橋地方法院檢察
    署檢察官偵查起訴。
    理      由
壹、有罪部分：
一、訊據被告乙○○坦承於前開時、地曾因碰撞而與告訴人甲○○、丙○○發生爭執
    ，且伊欲下車時遭告訴人丙○○推回車門等情，惟矢口否認被訴傷害之犯行，辯
    稱：伊於爭執後即右轉，沿臺北縣新莊市○○路行駛，與告訴人所騎乘機車之行
    向不同，故伊並未衝撞告訴人云云。
二、經查：
（一）右揭犯罪事實，業據告訴人甲○○、丙○○分別於警詢、檢察官偵查及本院審
      中指訴綦詳，並有道路交通事故現場圖、道路交通事故調查報告表〈一〉、〈
      二〉各一紙、現場照片九幀（見臺灣板橋地方法院檢察署九十二年度核退字第
      七四○六號卷第八頁至第十四頁）附卷足佐；又告訴人甲○○、丙○○所訴因
      遭碰撞受有前開傷害一節，亦有臺北市立中興醫院出具之甲種診斷證明書〈Ａ
      ○○五四五五號〉、新泰綜合醫院診斷證明書各一紙（見臺灣板橋地方法院檢
      察署九十二年度核退字第七四○六號卷第十八頁、第十九頁）附卷足稽。
（二）又由車牌號碼ＤＶＰ－五五七號輕型機車之車牌上緣、後方紅色反光片（遺留
      有黃色漆痕）與車牌號碼六Ｂ－六○七號營業小客車之保險桿（右前側有碰撞
      痕跡）之高度比較照片九幀（見臺灣板橋地方法院檢察署九十二年度核退字第
      七四○六號卷第十三頁至第十六頁），二者核屬相符；復經臺北縣政府警察局
      新莊分局採集車牌號碼ＤＶＰ－五五七號輕型機車之車牌螺絲、後方紅色反光
      片與車牌號碼六Ｂ－六○七號營業小客車之油漆片，送交內政部警政署刑事警
      察局鑑驗，鑑驗結果為：「一、編號２、３與編號１比鑑：（一）證物檢視：
      １、鏡檢法：〈１〉編號１《採自車號６Ｂ－６０７》：經檢視為表層黃色、
      底層灰黑色之油漆碎片，漆層由外而內依序為黃色漆層、透明漆層、黃色漆層
      、灰黑色塑膠層，取黃色漆層加透明漆層混合鑑驗，予以編號１－１。〈２〉
      編號２《採自車號ＤＶＰ－５５７》：經檢視為螺絲，一顆，其螺帽上有微量
      黃色擦痕及微量疑似透明物質，取黃色擦痕及微量疑似透明物質混合鑑驗，予
      以編號２－１。〈３〉編號３《採自車號ＤＶＰ－５５７》：經檢視為紅色塑
      膠燈殼，其上附有黃色漆狀物，取其黃色漆狀物鑑驗，予以編號３－１。２、
      根據鏡檢：取編號２－１、３－１與編號１－１比鑑。（二）編號２－１、３
      －１與編號１－１之比鑑：１、外觀比對：編號２－１、３－１之顏色與編號
      １－１均相似。２、經以掃瞄式電子顯微鏡＼Ｘ－射線能譜分析儀、紅外線光
      譜分析法及熱裂解氣相層析質譜分析法分析結果：〈１〉編號１－１：檢出丙
      烯酸類－醇酸－微量環氧－微量三聚氰胺－胺基甲酸酯《Ａｃｒｙｌｉｃ－Ａ
      ｌｋｙｄ－Ｅｐｏｘｙ－Ｍｅｌａｍｉｎｅ－Ｕｒｅｔｈａｎｅ》樹脂，填充
      劑白土《Ｃｌａｙ》，無機顏料鉻酸鉛《ｐｂｃｒｏ４》等成分。〈２〉編號
      ２－１：檢出丙烯酸類－醇酸－微量環氧－微量三聚氰胺－胺基甲酸酯《Ａｃ
      ｒｙｌｉｃ－Ａｌｋｙｄ－Ｅｐｏｘｙ－Ｍｅｌａｍｉｎｅ－Ｕｒｅｔｈａｎ
      ｅ》樹脂，填充劑白土《Ｃｌａｙ》，無機顏料鉻酸鉛《ｐｂｃｒｏ４》等成
      分。〈３〉編號３－１：檢出丙烯酸類－醇酸－微量環氧－微量三聚氰胺－胺
      基甲酸酯《Ａｃｒｙｌｉｃ－Ａｌｋｙｄ－Ｅｐｏｘｙ－Ｍｅｌａｍｉｎｅ－
      Ｕｒｅｔｈａｎｅ》樹脂，填充劑白土《Ｃｌａｙ》，無機顏料鉻酸鉛《ｐｂ
      ｃｒｏ４》等成分。３、研判：編號２－１、３－１與編號１－１均相似。（
      三）綜合研判：編號２〈採自車號ＤＶＰ－５５７〉上黃色擦痕及微量疑似透
      明物質〈編號２－１，檢出丙烯酸類－醇酸－微量環氧－微量三聚氰胺－胺基
      甲酸酯樹脂，填充劑白土，無機顏料鉻酸鉛等成分〉及編號３〈採自車號ＤＶ
      Ｐ－５５７〉上黃色漆狀物〈編號３－１，檢出丙烯酸類－醇酸－微量環氧－
      微量三聚氰胺－胺基甲酸酯樹脂，填充劑白土，無機顏料鉻酸鉛等成分〉與編
      號１〈採自車號６Ｂ－６０７〉之黃色漆層及透明漆層〈編號１－１，檢出丙
      烯酸類－醇酸－微量環氧－微量三聚氰胺－胺基甲酸酯樹脂，填充劑白土，無
      機顏料鉻酸鉛等成分〉均相似。」，此有內政部警政署刑事警察局九十二年十
      一月十三日刑鑑字第○九二一五五三二三號鑑驗通知書（見臺灣板橋地方法院
      檢察署九十二年度偵字第一六九二五號卷第十八頁至第二十頁）附卷足資佐證
      。
（三）再者，觀乎前開道路交通事故現場圖及現場照片所示之機車倒地刮地痕及告訴
      人甲○○所述，於機車遭碰撞時，應係行駛於道路白色實線之外側，則衡量該
      處道路於白色實線內側，尚有二線道可供行駛，又告訴人遭撞擊之時間係下午
      二時許，並非交通尖峰時段，復徵諸告訴人甲○○於本院審理中亦明確證述：
      伊與被告發生爭執時並未記下被告駕駛營業小客車之車號，係於遭撞擊後始目
      擊、記下車牌號碼等語（見本院九十三年三月十一日審判筆錄），此核與常情
      亦屬無悖，而被告於警詢、檢察官偵查及本院審理中迭為陳稱伊遭告訴人甲○○出拳擊打，且其欲下車時車門遭推回等情（見臺灣板橋地方法院檢察署九十
      二年度核退字第七四○六號卷第三頁背面、臺灣板橋地方法院檢察署九十二年
      度偵字第一六九二五號卷第十二頁背面、本院九十三年二月四日準備程序筆錄
      、九十三年二月十九日、九十三年三月十一日審判筆錄），則被告因之心生不
      滿之情亦堪想見；凡此，尤足認告訴人甲○○、丙○○之指訴並非無據。
三、綜合上述，被告所辯無非圖卸之詞，自無足採信。
四、從而，本案事證已臻明確，被告犯行洵堪認定，自應依法論科。
五、核被告乙○○所為，係犯刑法第二百七十七條第一項之普通傷害罪。被告一行為
    傷害告訴人甲○○、丙○○，係同種想像競合犯，應依刑法第五十五條之規定，
    從一罪論。爰審酌被告因摭細故而心生不滿，一時衝動乃為本案犯行之犯罪動機
    、目的、手段、品行、智識程度、所生危害及犯罪後未見悔意等一切情狀，量處
    如主文所示之刑，以資懲儆。
貳、不另為無罪之諭知部分：
一、公訴意旨另以被告乙○○於為前開傷害犯行後，未下車查看，反而駕車逃離，因
    認被告乙○○涉犯刑法第一百八十五條之四之駕駛動力交通工具肇事，致人受傷
    而逃逸罪嫌。
二、按犯罪事實應依證據認定之，無證據不得認定犯罪事實；又不能證明被告犯罪者
    ，應諭知無罪之判決；刑事訴訟法第一百五十四條第二項、第三百零一條第一項
    分別定有明文。又刑法第一百八十五條之四之肇事致人死傷而逃逸罪，固不以行
    為人對於事故之發生應負過失責任為必要，但仍以行為人對於事故之發生非出於
    故意為前提。蓋所謂駕駛動力交通工具肇事，依據文義，係指「發生交通事故」
    、「發生車禍」而言，應屬「意外」之情形，若蓄意運用車輛以為殺人或傷害人
    之犯罪工具，即應成立殺人或傷害罪，不應稱為駕駛動力交通工具肇事。此觀該
    條之立法理由，係為「維護交通安全，加強救護，減少被害人之死傷，促使駕駛
    人於肇事後，能對被害人即時救護，特增設本條，關於肇事致人死傷而逃逸之處
    罰規定。」，可知確保交通秩序之維護，減少被害人之傷亡，以促進交通之安全
    ，方為本條立法之目的，故其適用上應限於車禍肇事之交通案件，亦即惟有以行
    為人非因故意，駕駛動力交通工具肇事，並於肇事後，對於被害人不施加救護而
    逃逸，始克成立，如係故意以汽車作為殺人或傷害人之工具，立法者本無對於行
    為人於故意殺人或傷人後，仍留現場對於被害人為即時救護之期待，縱行為人嗣
    後駕車逃離現場，亦僅能論以殺人或傷害之罪責，尚難以侵害社會法益之公共危
    險罪相繩（參照最高法院九十二年度台上字第一一○二號刑事判決）。
三、經查：本件被告乙○○係故意以汽車作為傷害人之工具，業如前述，揆諸前開說
    明，被告之行為自不應另依刑法第一百八十五條之四之肇事致人受傷而逃逸罪論
    處。
四、從而，公訴人認被告乙○○涉犯刑法第一百八十五條之四之肇事致人死傷而逃逸
    罪嫌，尚乏證據足資證明；此外，本院復查無積極證據足資證明被告確有此一犯
    行，惟公訴人認此部分如成立犯罪與前開論罪科刑之犯罪事實有牽連犯之裁判上
    一罪關係（見本院九十三年三月十一日審判筆錄），故就此部分爰不另為無罪之
    諭知，附此敘明。
據上論斷，應依刑事訴訟法第二百九十九條第一項前段，刑法第二百七十七條第一項
、第五十五條，罰金罰鍰提高標準條例第一條前段，判決如主文。
本案經檢察官楊仲農到庭執行職務。
中      華      民      國    九十三    年      三      月    三十一    日
                                      臺灣板橋地方法院交通法庭
                                          審判長法  官  王屏夏
                                                法  官  王偉光
                                                法  官  陳鴻清
右正本證明與原本無異。
如不服本判決，應於判決送達後十日內，向本院提出上訴狀。
                                                書記官  林蔚然
中      華      民      國    九十三    年      三      月    三十一    日
附錄本案論罪科刑法條全文：
刑法第二百七十七條：
傷害人之身體或健康者，處三年以下有期徒刑、拘役或一千元以下罰金。
犯前項之罪因而致人於死者，處無期徒刑或七年以上有期徒刑；致重傷者，處三年以
上十年以下有期徒刑。
